【裁判字號】    94,交訴,160
【裁判日期】    950125
【裁判案由】    業務過失致死
【裁判全文】
臺灣高雄地方法院刑事判決             94年度交訴字第160號
公  訴  人  臺灣高雄地方法院檢察署檢察官
被      告  乙○○
            甲○○
上列被告因業務過失致死案件，經檢察官提起公訴（94年度偵字
第19455 號），經本院合議庭裁定由受命法官獨任進行簡式審判
程序，本院判決如下：
    主  文
乙○○從事業務之人，因業務上之過失致人於死，處有期徒刑拾
月。
甲○○因過失致人於死，處有期徒刑捌月。緩刑貳年。
    事  實
一、乙○○係中鋼保全股份有限公司（下稱中鋼保全公司）業務
    員，工作內容為在外招攬公司保全業務，平日需騎乘機車以
    便拜訪客戶，係以駕駛為其附隨業務之人，並領有普通重型
    機車駕駛執照，於民國94年8 月15日11時40分許，騎乘車牌
    號碼YD I-185號普通重型機車，至高雄縣美山路拜訪卓智電
    子公司並招攬保全業務後，沿高雄縣鳥松鄉○○路外側慢車
    道往高雄市楠梓區（由南往北）方向行駛，至高雄縣鳥松鄉
    ○○村○○路6-10號前，欲由機慢車道向左變換車道時，本
    應注意在雙向超過四車道之道路行駛欲變換車道時，應注意
    安全距離，並應先顯示方向燈光或手勢，而依當時天候晴、
    日間有自然光線、道路乾燥無缺陷、無障礙物、視距良好，
    依其智識、能力並無不能注意之情事，詎竟疏未注意變換車
    道之安全距離，亦未顯示方向燈光或手勢，即貿然由機慢車
    道向左變換進入外側快車道，此際適考領有普通重型機車駕
    駛執照之甲○○，騎乘車牌號碼KDF-185 號普通重型機車搭
    載黃意評，沿同路機慢車道同向自左後方駛至，甲○○本應
    注意車前狀況，並隨時採取必要之安全措施，作隨時停車之
    準備，以避免車禍之發生，而此亦非其所不能注意，竟疏未
    注意，見狀已煞避不及，致撞及乙○○所騎乘之前開機車。
    甲○○、黃意評及搭載其2 人之機車均因而倒地，該機車並
    向前滑行後，倒在外側快車道與內側快車道之分向線上，甲
    ○○因而受有頭部外傷（甲○○就其受傷部分未對徐榮泰提
    出傷害告訴），黃意評則因而受有頭部外傷併顱骨骨折及氣
    顱、頭皮撕裂傷等多處傷害，經送往財團法人長庚紀念醫院
    高雄分院急救，延至同月16日死亡。乙○○肇事後於有偵查
    犯罪職權之機關或公務員發覺前，主動向據報到場處理之高
    雄縣政府警察局仁武分局交通組警員坦承肇事，並願接受裁
    判。
二、案經黃意評之父丙○○訴請高雄縣政府警察局仁武分局報請
    臺灣高雄地方法院檢察署檢察官偵查起訴。
    理  由
一、本件被告乙○○、甲○○所犯均係死刑、無期徒刑、最輕本
    刑為3 年以上有期徒刑以外之罪，其於準備程序中就被訴事
    實為有罪之陳述，經法官告知簡式審判程序之旨，並聽取公
    訴人及被告之意見後，經本院合議庭裁定由受命法官獨任進
    行簡式審判程序，合先敘明。
二、上揭犯罪事實，業據被告乙○○、甲○○於本院審理時坦白
    承認，復有道路交通事故調查報告表(一)、(二)、道路交通事故
    現場圖、現場照片12張等附卷可稽（參警卷第18至20頁）。
    又被害人黃意評確係因本件交通事故受有頭部外傷併顱骨骨
    折及氣顱、頭皮撕裂傷之傷害，經送醫急救後不治死亡，亦
    經臺灣高雄地方法院檢察署檢察官督同法醫師相驗無訛，有
    財團法人長庚紀念醫院高雄分院診斷證明書、勘驗筆錄、相
    驗屍體證明書、驗斷書、相驗報告、相驗照片在卷足憑（參
    臺灣臺南地方法院檢察暑94年度相字第1190號卷第23頁至第
    41頁），是被告之自白應與事實相符，洵堪採為論罪科刑之
    依據。
三、按刑法上所謂業務，係指個人基於其社會地位繼續反覆所執
    行之事務，包括主要業務及其附隨之準備工作與輔助事務在
    內。此項附隨之事務，並非漫無限制，必須與其主要業務有
    直接、密切之關係者，始可包含在業務概念中，而認其屬業
    務之範圍，最高法院89年台上字第80 75 號判決可資參照。
    本件被告乙○○係擔任中鋼保全公司業務員，車禍當時是去
    拜訪客戶，且係其上班時間等情，亦據被告於偵查中供述在
    卷（見偵卷第6 頁），足見被告騎乘機車為其所執行之招覽
    客戶主要業務之準備工作或輔助行為，二者間有直接、密切
    之關係，應認騎乘機車係被告乙○○之附隨業務，是被告乙
    ○○自屬從事業務之人。
四、次按變換車道時，應先顯示方向燈光或手勢；汽車在雙向超
    過四車道之道路行駛，於變換車道時，應讓直行車先行，並
    注意安全距離；汽車行駛時應注意車前狀況，隨時採取必要
    之安全措施，道路交通安全規則第90條第6 款、第98條第1
    項第6 款、第2 項、第94條第3 項分別定有明文。此為汽機
    車駕駛人所應注意之義務，而被告2 人均考領有適當之駕駛
    執照，其等對上開規定自應知之甚詳。又依卷附道路交通事
    故現場圖、道路交通事故調查報告表(一)、(二)所 載，肇
    事當時天候晴、日間有自然光線、道路乾燥無缺陷、無障礙
    物、視距良好等情形，並無不能注意之情事，被告乙○○疏
    未注意左後方來車，在變換車道時未注意安全距離，亦未顯
    示方向燈光或手勢，乃被告甲○○亦疏未注意車前狀況，致
    煞避不及，以致發生本件車禍，被告等2 人之駕駛行為均有
    疏失，至為顯然。又被害人黃意評確係因本件交通事故受有
    頭部外傷併顱骨骨折及氣顱、頭皮撕裂傷之傷害，經送醫急
    救後不治死亡之事實，業如前述，則被告2 人之過失行為與
    被害人死亡間，顯有相當因果關係。從而，本件事證已臻明
    確，被告乙○○、甲○○之犯行均堪認定，應予依法論科。
五、至臺灣省高屏澎區車輛行車事故鑑定委員會雖認「乙○○駕
    駛重機車快慢車道間變換車道未注意安全距離為肇事原因」
    、「甲○○駕駛重機車無肇事因素」，有該會94年12月9 日
    高屏澎鑑字第940834號函附上開鑑定委員會鑑定意見書1份
    在卷，惟觀諸警卷所附之現場照片，案發地點應係「雙向六
    線道」之道路，而非上揭鑑定意見書所認之「四線道」之道
    路，故本案所依據之法規之一，應係道路交通規則「第98條
    第1 項第6 款、第2 項」，並非該鑑定意見書所認之「道路
    交通安全規則第97條第5 款」，是該鑑定意見書此部分之認
    定，已有未盡周詳之處，復未斟酌被告甲○○未注意車前狀
    況並採取必要適當之必要安全措施等情，亦有未洽，是前開
    鑑定委員會之鑑定意見，尚難作為裁判之依據，併此敘明。
五、論罪科刑部分：
  (一)被告乙○○係從事駕駛業務之人，已如前述，其因駕駛過失
    致被害人死亡，核其所為，係犯刑法第276 條第2 項業務過
    失致人於死罪；被告甲○○所為，係犯刑法第276 條第1 項
    之過失致人於死罪。
  (二)被告乙○○於肇事後未被有偵查犯罪職權之機關或公務員發
    覺前，即主動向據報到場處理之高雄縣政府警察局仁武分局
    交通組警員坦承肇事，有警製道路交通事故肇事人自首情形
    紀錄表附卷可參（參警卷第28頁），係對於未被發覺之罪自
    首而接受裁判，已符合自首之規定，應依刑法第62條前段規
    定減輕其刑。
  (三)爰審酌被告乙○○、甲○○騎乘機車不知小心謹慎，造成被
    害人黃意評死亡此一無法彌補之後果，犯罪情節難認輕微，
    惟念及其2 人在此之前並無任何前科紀錄，有臺灣高等法院
    被告前案紀錄表在卷可按，素行尚非不良，且於犯後坦承犯
    行，態度良好，被告甲○○復與被害人家屬達成和解，有調
    解筆錄1 紙在卷足憑（參本院卷第34頁），並考量被告2 人
    肇生本件車禍之過失程度等一切情狀，分別量處如主文所示
    之刑，以資懲儆。又查被告甲○○前未曾受有期徒刑以上刑
    之宣告，已如前述，其因一時疏失，偶罹刑典，復與被害人
    家屬達成調解，已如前述，足見悔意，其經此次偵、審及刑
    之宣告程序後，當知所警惕，信無再犯之虞，本院認前開對
    其所宣告之刑，以暫不執行為適當，爰併宣告緩刑2 年，以
    啟自新。
據上論斷，依刑事訴訟法第273 條之1 第1 項、第284 條之1 、
第299 條第1 項前段，刑法第276 條第1 項、第2 項、第62條前
段、第74條第1 款，罰金罰鍰提高標準條例第1 條前段、第2 條
，判決如主文。
本案經檢察官丁○○到庭執行職務。
中    華    民    國    95    年    1     月    25    日
                  交通法庭  法  官  李育信
以上正本證明與原本無異。
如不服本判決，應於收受送達後10日內向本院提出上訴書狀。
中    華    民    國    95    年    1     月    25    日
                            書記官  洪生輝
附錄本案所犯法條全文：
中華民國刑法第276條(過失致死罪)：
因過失致人於死者，處2 年以下有期徒刑、拘役或2,000 元以下
罰金。
從事業務之人，因業務上之過失犯前項之罪者，處5 年以下有期
徒刑或拘役，得併科3,000 元以下罰金。


司法院資訊處製作；財團法人民間司法改革基金會備份。
